臺灣高等法院刑事判決
                                   110年度上訴字第2022號
上  訴  人  
即  被  告  簡銘佐
上列上訴人因搶奪等案件，不服臺灣新北地方法院110年度審訴
字第249號，中華民國110年3月26日第一審判決（起訴案號：臺
灣新北地方檢察署109年度偵字第39176號），提起上訴，本院判
決如下：
    主  文
上訴駁回。
    事  實
一、簡銘佐因急需款項花用，意圖為自己不法所有，竟為以下犯
     行：㈠民國109年9月22日下午1時55分許，在桃園市○○區○○
    街0號前，以其自備之鑰匙1支，竊取謝祥鴻停放路旁之車牌
    號碼000-000號普通重型機車及藍色安全帽1頂；㈡同日下午2
    時8分許，騎乘上揭竊取之普通重型機車，頭戴前述竊得之
    藍色安全帽，行經新北市鶯歌區八德路（往桃園市八德區方
    向）某處，見朱秋鳳獨自騎乘000-000號普通重型機車，遂
    趁朱秋鳳不及防備之際，自左後方徒手搶奪朱秋鳳脖子上之
    黃金項鍊1條（價值新臺幣〈下同〉2萬8千元），並造成朱秋
    鳳受有脖子、左肩擦傷、瘀傷之傷害（未具傷害告訴），然
    僅將項鍊扯斷後，見後方有車輛經過，即未將項鍊取走，而
    由八德路右轉德昌二街往鶯桃路方向逃逸而未得逞。㈢同日
    下午2時29分許，再騎乘上揭竊得之重型機車，行經新北市○
    ○區○○路000巷0弄0號前，見阮氏玉霜騎乘機車在該處欲尋找
    停車位，乃騎乘機車趁阮氏玉霜不及防備之際，徒手自阮氏
    玉霜之左後方搶奪阮氏玉霜脖子上之黃金項鍊1條（重量約1
    兩4錢，價值約10萬元），並將項鍊拉斷，且與阮氏玉霜拉
    扯，然見民眾已上前關心，旋即騎車逃逸而未得逞。㈣同日
    下午3時25分至3時43分許，復以其自備之鑰匙1支，竊取彭
    元丁所有，停放在新北市○○區○○路0段000號對面之車牌號碼
    000-000號普通重型機車。嗣經員警調閱監視器，發覺簡銘
    佐涉有重嫌，而循線查獲。
二、案經彭元丁訴由新北市政府警察局三峽分局移請臺灣新北地
    方檢察署檢察官偵查起訴。
　　理  由
壹、證據能力
    按被告以外之人於審判外之言詞或書面陳述，除法律有規定
    者外，不得作為證據。惟按被告以外之人，於審判外之陳述
    ，雖不符刑事訴訟法第159 條之1 至第159 條之4 之規定，
    而經當事人於審判程序同意作為證據，法院審酌該言詞陳述
    或書面陳述作成時之情況，認為適當者亦得為證據。又當事
    人、代理人或辯護人於法院調查證據時，知有第159條第1項
    不得為證據之情形，而未於言詞辯論終結前聲明異議者，視
    為有前項之同意。刑事訴訟法第159 條之5 第1 項、第2項
    定有明文。本案所涉被告以外之人於審判外所為之陳述及所
    製作之文書，檢察官、被告均未於言詞辯論終結前聲明異議
    ，爭執其證據能力，且本院審酌結果，認該證據資料製作時
    之情況，尚無違法不當及證明力明顯過低之瑕疵，以之作為
    證據應屬適當，依上開規定，認該等供述證據均具證據能力
    。又卷內之文書證據，亦無刑事訴訟法第159條之4 之顯有
    不可信之情況與不得作為證據之情形，本院審酌上開證據資
    料製作時之情況，尚無違法不當及證明力明顯過低之瑕疵，
    亦認為以之作為證據應屬適當，是依刑事訴訟法第159 條至
    第159 條之5 規定，所引用之卷證所有證據，如下揭所示均
    有證據能力，合先敘明。
貳、認定事實所憑理由及證據
一、上揭事實一㈠、㈡、㈢，業據被告於警詢、偵查中，原審及本
    院審理中坦承不諱（見偵卷第123頁、原審卷第149頁、本院
    卷第101頁）；惟就事實一㈣則於本院審理中辯稱：本件就事
    實一㈣竊取機車伊並無不法意圖，沒有竊盜動機，只是使用
    竊盜云云。經查：
　㈠就事實一㈠、㈡、㈢部分，另有被害人謝祥鴻於警詢中之供述、
    失車-案件基本資料詳細畫面報表、贓物領保管單、尋獲照
    片；被害人朱秋鳳於警詢中供述、頸部受傷照片、員警職務
    報告書；被害人阮氏玉霜於警詢中之供述及偵查中之證詞，
    證人劉雅芳於警詢中之供述、新北市政府警察局三峽分局扣
    押筆錄4份及扣押物品目錄表、監視錄影畫面截圖24張、阮
    氏玉霜遭搶奪斷掉之黃金項鍊及肩頸部受傷與上衣遭扯破之
    照片、雲龍車辨系統監視器錄影畫面擷取照片、被告騎乘機
    車行經路線圖、現場蒐證照片扣案物照片各1份、新北市政
    府警察局三峽分局刑案現場勘察報告及照片2份在卷可參（
    見偵卷第33頁至第71頁、第83-107頁、第98、111頁、第161
    -170頁），足認被告自白核與事證相符，堪以採信。
　㈡就事實一㈣部分，業據告訴人彭元丁於警詢中之指訴，並有失
    車-案件基本資料詳細畫面報表、贓物領保管單、尋獲機車
    照片在卷可稽（見偵卷第77、104、113頁）。被告未經告訴
    人彭元丁之同意取走其機車乙情，堪以是認。另按不罰的「
    使用竊盜」係行為人無不法所有之意圖，取得他人之物僅為
    一時之用，行為時即有使用後將交還原所有人或持有人的意
    思。本件被告係於上揭事實一㈣時地竊取車號000-000號機車
    ，騎乘後即將該車棄置在啟智街及樹人街口等語，業據被告
    於本院審理時自承不諱，至109年9月23日凌晨4時50分為警
    查獲之前業已置其管領之下超過半日，並未返還被害人彭元
    丁，且本件係為員警比對監視器查獲被告，難認被告僅係一
    時短暫借用被害人機車，使用完即欲返還之意，而係有不法
    所有之意圖，其辯稱只是偷來代步，沒有竊盜之意云云，係
    屬事後卸詞，不足採信。
二、本件事證明確，被告犯行堪以認定，應依法論科。
參、論罪
一、核被告就事實一㈠、㈣所為，均係犯刑法第320條第1項之竊盜
    罪；就事實一㈡、㈢所為，均係刑法第325條第3項、第1項之
    搶奪未遂罪。被告所犯上開4罪間，犯意各別，行為互殊，
    應予分論併罰。
二、被告前①因搶奪、竊盜案件，經原審法院以97年度訴字第499
    1號判決判處有期徒刑1年2月、5月，上訴後經本院以98年度
    上訴字第3085號判決上訴駁回確定；②因施用毒品案件，經
    原審法院以97年度訴字第4749號判決判處有期徒刑1年確定
    ，上開①、②之罪刑，經本院以98年度聲字第3773號裁定應執
    行有期徒刑2年4月確定，併與他案有期徒刑5年7月接續執行
    ，於103年7月9日假釋出監，嗣經撤銷假釋，應執行殘刑有
    期徒刑1年7月11日（刑期起算日期104年6月30日，指揮書執
    畢日期106年2月9日）情形，有本院被告前案紀錄表1份在卷
    可按，其於受有期徒刑執行完畢後，5年內故意再犯本件有
    期徒刑以上之4罪，均為累犯；另依司法院釋字第775號解釋
    所示，為避免發生罪刑不相當之情形，法院就該個案依該解
    釋意旨，裁量是否加重最低本刑，本院審酌被告前因搶奪、
    竊盜等案件，經法院判處罪刑，於106年2月9日執行完畢，
    竟仍不知戒慎其行，於執行完畢5年內又故意再為本件竊盜
    、搶奪犯行，參酌前、後案所犯罪質相同，足認被告忽視法
    律禁令，對刑罰反應力薄弱，故均依刑法第47條第1項規定
    加重其刑。又被告就事實一㈡、㈢所示犯行，已著手於搶奪行
    為之實行，惟尚未搶得財物，依刑法第25條第1項之規定，
    均為未遂犯，皆應依同條第2項之規定，按既遂犯之刑減輕
    之。被告就事實一㈡、㈢搶奪未遂部分，同時有加重減輕事由
    ，均依法先加而後減之。
三、至被告雖辯稱三峽分局還不知係伊時，就自首犯行，故應減
    輕其刑云云，惟刑法第62條明定「對於未發覺之罪自首而受
    裁判者，得減輕其刑。」按刑法第62條所謂發覺，固非以有
    偵查犯罪權之機關或人員確知其人犯罪無誤為必要，而於對
    其發生嫌疑時，即得謂為已發覺；此項對犯人之嫌疑，係有
    確切之根據得為合理之可疑者，即可當之，若單純主觀上之
    懷疑，要不得謂已發生嫌疑。最高法院72年台上字第641號
    判決可資參照。本件經查員警通知被告至派出所製作筆錄之
    前，業已調閱案發地附近（包括桃園、樹林、土城）之數監
    視器畫面，已拍得被告之身影及行經地點，有相關監視器畫
    面在卷足參（見偵卷第85至103頁），且因被告有涉其他案
    件為警偵辦中而為警鎖定涉有重嫌，堪認被告在警局製作筆
    錄時，員警已經有確切根據而認被告涉犯本件犯行之合理可
    疑，並非單純主觀上之憑空想像，隨意找尋被告製作筆錄，
    是被告雖於警局中承認犯行，然依上揭判決要旨，僅能認係
    自白，而非自首，附此敘明。
肆、駁回上訴之理由
一、原審詳查後認被告上開犯行明確，適用刑法第320條第1項、
    第325條第3項、第1項、第47條、第25條第1項、第2項、第3
    8條第2項前段等規定，並審酌被告恣意竊取及搶奪他人之財
    物，對社會治安、告訴人彭元丁、被害人謝祥鴻、朱秋鳳、
    阮氏玉霜之財產及人身安全造成危害，所為顯然欠缺尊重他
    人財產權及身體健康安全之法治觀念，兼衡其前有竊盜、搶
    奪之前科素行、高中肄業之智識程度、經濟狀況勉持、入監
    前收入不穩定，遭竊之機車均已發還，被告犯後坦認犯行等
    情狀，分別量處有期徒刑4月、8月、8月、4月，並就得易科
    之刑，定應執行為有期徒刑7月，並以1千元折算1日；不得
    易科之刑，定應執行有期徒刑為1年2月。另就沒收部分以：
    扣案之機車鑰匙1把，係被告所有，且供事實一㈠、㈣竊盜犯
    行所用之物，應依刑法第38條第2項前段規定宣告沒收。另
    車牌號碼000-000號普通重型機車1台、藍色安全帽1頂、車
    牌號碼000-000號普通重型機車1台，均已尋獲發還予告訴人
    彭元丁及被害人謝祥鴻，依刑法第38條之1第5項規定，就犯
    罪所得部分不予宣告沒收。核其認事用法俱無違誤，量刑及
    沒收亦屬妥適。
二、被告上訴意旨以：本件就事實一㈣竊取機車伊並無不法意圖
    ，沒有竊盜動機，只是使用竊盜；搶奪部分是怕被害人受傷
    才沒有繼續搶奪，另外本件是自首犯行，請求從輕量刑等語
    。經查：被告所為事實一㈣竊取機車部分，並不構成使用竊
    盜，仍構成竊盜犯行；另也不合自首要件，均業如前述。另
    按刑之量定，為求個案裁判之妥當性，法律賦予法院裁量之
    權，量刑輕重，屬為裁判之法院得依職權自由裁量之事項，
    苟其量刑已以行為人之責任為基礎，並斟酌刑法第57條各款
    所列情狀，在法定刑度內，酌量科刑，如無偏執一端，致明
    顯失出失入情形，上級審法院即不得單就量刑部分遽指為不
    當或違法。本件原審判決於量刑時，已依行為人之責任為基
    礎，並審酌刑法第57條各款所列情形，予以綜合考量，既未
    逾越法定刑度，亦未濫用裁量權限，於法並無不合。又而被
    告於同一日內竊盜他人機車後，搶奪他人財物未果，復再行
    搶奪，對治安危害甚鉅，原審就得易科有期徒刑部分（4月
    、4月），僅定應執行為有期徒刑7月；不得易科之有期徒刑
    部分（7月、7月），定應執行有期徒刑為1年2月之量刑，相
    較其他案件並無過重之情形，是被告上訴並無理由，應予駁
    回。
據上論斷，應依刑事訴訟法第368條，判決如主文。
本案經檢察官賴建如提起公訴，檢察官劉斐玲到庭執行職務。
中　　華　　民　　國　　110 　年　　7 　　月　　28　　日
                  刑事第八庭    審判長法　官  陳世宗
                                      法　官  吳勇毅
                                      法　官  呂寧莉
以上正本證明與原本無異。
竊盜罪部分，不得上訴。
搶奪罪部分，如不服本判決，應於收受送達後20日內向本院提出
上訴書狀，其未敘述上訴之理由者並得於提起上訴後20日內向本
院補提理由書（均須按他造當事人之人數附繕本）「切勿逕送上
級法院」。
                                      書記官  賴資旻
中　　華　　民　　國　　110 　年　　7 　　月　　28　　日